臺灣高等法院刑事裁定
109年度抗字第270號
抗  告  人  
即  受刑人  胡彰顯  



上列抗告人即受刑人因聲請撤銷緩刑案件，不服臺灣新北地方法
院中華民國109年1月16日裁定（108年度撤緩字第309號），提起
抗告，本院裁定如下：
    主  文
抗告駁回。                                             
    理  由
一、原裁定意旨略以：抗告人前因詐欺案件，經臺灣臺北地方法
    院以107年度訴字第567號判決處有期徒刑8月，緩刑3年，緩
    刑期間付保護管束，並應向公庫支付新臺幣（下同）10萬元
    及參加法治教育4場次，於民國108年1月2日確定等情，有上
    揭判決書及本院被告前案紀錄表在卷可考，堪予認定。經臺
    灣臺北地方檢察署自108年7月19日起多次寄發執行傳票予抗
    告人通知其至該署履行向公庫支付10萬元之緩刑條件，有送
    達證書等附卷可參，惟抗告人均未遵期前往該署；又抗告人
    於原審訊問中自承其有住在戶籍地，但因認為工作比較重要
    ，因此未向臺灣臺北地方檢察署報到繳納10萬元，也未完成
    法治教育，亦未向觀護人或檢察官說明原因等語，此有原審
    訊問筆錄附卷可稽。是抗告人明知其應遵期向臺灣臺北地方
    檢察署履行向公庫繳納10萬元之緩刑條件，卻經臺灣臺北地
    方檢察署多次通知仍未依指定日期報到並履行上開緩刑條件
    ，且未向臺灣臺北地方檢察署檢察官說明原因，其對於未履
    行緩刑條件亦無不可歸責之事由，足認抗告人對於履行緩刑
    條件之法定義務抱持輕忽懈怠之態度，實無從預期其能藉由
    緩刑諭知之寬典，由衷悔悟並恪遵法令規定，堪認抗告人違
    反刑法第74條第2項第4款所定負擔，確屬情節重大。本院認
    抗告人未能珍惜原判決宣告緩刑給予自新之機會，漠視遵守
    緩刑條件之義務，足認先前偵審程序，不足使其知所警惕而
    提升自我約束行為之目的，故原判決宣告之緩刑難收其預期
    效果，而有執行刑罰之必要。從而，聲請人依刑法第75條之
    1第1項第4款之規定，聲請撤銷緩刑之宣告，為有理由，應
    予准許。至抗告人前因於107年7月10日犯頂替罪，經原審以
    108年度簡字第1814號判決處拘役20日，於108年8月13日確
    定在案（下稱後案）等情，有上開刑事判決、本院被告前案
    紀錄表附卷可稽。抗告人所犯後案係於臺灣臺北地院107年
    度訴字第567號判決前所為，而非於受緩刑宣告後猶故意再
    犯，則抗告人於後案犯罪時無法預知臺灣臺北地院107年度
    訴字第567號案件將受緩刑宣告，是此部分尚不能逕執為受
    刑人毫無悛悔之實據，而有緩刑宣告難收其預期效果之情。
    惟抗告人違反刑法第74條第2項第4款所定負擔情節重大，經
    認本件聲請符合刑法第75條之1第1項第4款規定，應裁定撤
    銷抗告人緩刑之宣告，已如上述，則此部分自無庸另予駁回
    等語。
二、抗告意旨略以：抗告人因家庭經濟狀況而無法支付國庫10萬
    元，又甫於109年2月16日執行完畢頂替案件，目前剛找到工
    作，請求法院再給予一次機會，給予兩個月時間，抗告人願
    意支付國庫10萬元，並定時找觀護人報到參加法治教育云云
    。
三、按緩刑制度設計之本旨，除可避免執行短期自由刑之流弊外
    ，主要目的係在獎勵惡性較輕者使其遷善，而經宣告緩刑後
    ，若有具體事證足認受宣告者並不因此有改過遷善之意，即
    不宜給予緩刑之寬典，乃另有撤銷緩刑宣告制度。又受緩刑
    之宣告而違反刑法第74條第2項第1款至第8款所定負擔情節
    重大者，足認原宣告之緩刑難收其預期效果，而有執行刑罰
    之必要者，得撤銷其宣告，刑法第75條之1第1項第4款固有
    明文規定。惟考其立法意旨略以：修正條文第74條第2項增
    列法院於緩刑期間內，得命犯罪行為人於緩刑期內應遵守之
    事項（例如向被害人支付相當數額、向公庫支付一定之金額
    、接受精神、心理輔導、提供義務勞務或其他為預防再犯之
    事項），明定違反該條所定事項情節重大者，得撤銷其緩刑
    宣告，以期周延，且本條採用裁量撤銷主義，賦與法院撤銷
    與否之權限，實質要件即以「足認原宣告之緩刑難收其預期
    效果，而有執行刑罰之必要」，供作審認之標準。至於所謂
    「情節重大」，係指受判決人顯有履行負擔之可能，而隱匿
    或處分其財產、故意不履行、無正當事由拒絕履行或顯有逃
    匿之虞等情事而言，故法官應依職權本於合目的性之裁量，
    妥適審酌被告於緩刑期間內違反應遵守事項之情節是否重大
    ，是否已難收其預期之效果，而確有執行刑罰之必要。
四、經查：
  ㈠抗告人前因詐欺案件，經臺灣臺北地方法院以107年度訴字第
    567號判處有期徒刑8月，緩刑3年，緩刑期間付保護管束，
    並應向公庫支付10萬元及參加法治教育4場次，於108年1月2
    日確定等情，有臺灣臺北地方法院107年度訴字第567號判決
    書及本院被告前案紀錄表在卷可按。
  ㈡抗告人經臺灣臺北地方檢察署檢察官先後於108年7月19日、8
    月9日、9月27日、10月22日及11月19日寄送執行傳票至抗告
    人當時之戶籍地新北市○○區○○街000巷0號5樓，因未獲會晤
    本人亦無受領文書之同居人或受僱人，而均寄存於新北市政
    府警察局蘆洲分局延平派出所，有臺灣臺北地方檢察署送達
    證書5份可憑，詎抗告人仍未依期前往檢察署說明或提出相
    關證明亦未履行原確定判決宣告之緩刑條件。又抗告人於原
    審訊問稱住在上開戶籍地，但因認為工作比較重要，因此未
    向臺灣臺北地檢署報到繳納10萬元，也未完成法治教育，亦
    未向觀護人或檢察官說明原因等語，有原審訊問筆錄附卷可
    稽（原審卷第111～112頁），足認抗告人於緩刑期間未履行
    緩刑條件至明。原審斟酌上情，認緩刑宣告難收預期效果有
    執行刑罰必要，因而依檢察官聲請撤銷緩刑宣告，認事用法
    並無違誤。
  ㈢原審詳酌臺灣臺北地方檢察署執行檢察官已給予抗告人充分
    時間繳納上開款項，惟抗告人僅一再宣稱家庭經濟困難云云
    ，卻未曾檢具相關證明文件向執行檢察官辦理分期繳納事宜
    ，亦未提出有何正當事由難以履行前述負擔或有不能履行之
    虞之情事及證明，經臺灣臺北地方檢察署一再寄送執行傳票
    通知，抗告人仍置若罔聞，迄至執行檢察官依上情向原審聲
    請撤銷抗告人之緩刑宣告止，抗告人亦未履行原確定判決之
    緩刑條件，並經原審通知抗告人於109年1月14日到庭，抗告
    人亦僅空口以因為忙著在找工作，覺得工作比較重要云云，
    顯已知悉其果未依原確定判決所定期限履行，情節重大者，
    得依法撤銷緩刑之宣告各情甚明，然抗告人竟無視法院判決
    命其依刑法第74條第2項第4款規定所宣告應向公庫支付支付
    一定數額之誡命要求，事後徒以家庭經濟狀況不佳、尋找工
    作為由，拒絕履行上揭緩刑宣告判決所定負擔，違反負擔之
    情節當屬重大，原宣告之緩刑已失其意義。且抗告人既未能
    按期支付該款項，尚難期待其經此科刑之教訓後已知警惕，
    並能恪遵相關法令規定而無再犯之虞，顯見前揭宣告之緩刑
    難收預期之效果，而有執行上開刑罰之必要。原審依檢察官
    聲請，撤銷緩刑宣告，認事用法並無不當。抗告意旨辯稱忙
    找工作、經濟不佳云云，並非得以違反原確定判決宣告緩刑
    負擔之正當理由。綜上，本件抗告為無理由，應予駁回。
據上論斷，應依刑事訴訟法第412條，裁定如主文。  
中    華    民    國    109   年    2     月    27    日
                  刑事第七庭  審判長法  官  孫惠琳
                                    法  官  戴嘉清
                                    法  官  張育彰
以上正本證明與原本無異。
不得再抗告。
                                    書記官  林蔚菁
中    華    民    國    109   年    3     月    2     日